---
title: "R: lo básico"
date: "`r format(Sys.time(), '%Y-%m-%d')`"
output: 
  html_document:
    toc: yes
    toc_depth: 2
    toc_float: true
    theme: spacelab

---

# Estructuras de control

Las estructuras de control permiten ahora si que controlar la ejecución. Pueden ser 
utilizadas en un script o dentro de funciones. Entre las más comunes se 
encuentran:

- if, else 
- for
- while
- repeat
- break
- next
- return

## If

```{r, eval = F}
if ( condicion ) {
  # Cuando se cumple la condicion, ejecuta esto
} else {
  # Para todo lo que no se cumple la condicion, ejecuta esto
}
```

### Ejemplo

```{r}
x <- 1:20
if ( sample(x, 1) <= 10 ) {
  print("x es menor o igual que 10")
} else {
  print("x es mayor que 10")
}
```

O lo que es lo mismo pero un poco mas eficiente (vectorizado)

```{r}
ifelse(sample(x, 1) <= 10, "x es menor o igual que 10", "x es mayor que 10")

a<- 2
b <- 3
c <- 4
if (c<b){
    print('esto no ')
} else if (b<c){print("esto si")}
```

### 

También es posible asignar variables a través condicionando a algo.

```{r, eval = F}
if ( sample(x, 1) <= 10 ){
  y <- 0
} else {
  y <- 1
}
# o
y <- if ( sample(x, 1) <= 10 ){
    0
  } else {
    1
  }
```

## For

Un ciclo `for` itera una variable y va realizando, para cada iteración, la
secuencia de comandos que se especifica dentro del mismo.

```{r}
for (i in 1:3 ){
  print(paste0("i vale: ", i))
}
```

Es posible también iterar directamente sobre vectores o partes de vectores.

```{r}
x <- c("Andrea", "Liz", "Edwin", "Miguel")
for (i in x){
print(i)
}
for ( i in 1:length(x) ) {
  print(x[i])
}
for ( e in x ) {
  print(e)
}
```

```{r, eval = F}
for ( i in seq(x) ){
  print(x[i])
}
for ( i in 1:length(x) ) print(x[i])
```

Podemos incluir `fors` dentro de `fors`.

```{r, eval = F}
m <- matrix(1:10, 2)
for( i in seq(nrow(m)) ) {
  for ( j in seq(ncol(m)) ) {
    print(m[i, j])
  }
}
```

## Whiles

Otra manera de iterar sobre comandos es con la estructura `while`. A diferencia
del `for`, esta te permite iterar sobre la secuencia de comandos especificada
hasta que se cumpla cierta condición. Esta última tiene que variar a lo largo 
de las iteraciones o es posible generar ciclos infinitos. Esta estructrura da
mucha flexibilidad.

```{r, eval = F}
x <- runif(1)
while ( x < 0.20 | i <= 10 ) {
  print(x)
  x <- runif(1)
  i <- i + 1
}
```

### Importantes
Asegurate de especificar una manera de salir de un ciclo while.


## Repeat - Break

```{r, eval = F}
x <- 1
repeat {
  # Haz algo
  print(x)
  x = x+1
  # Hasta que se cumpla lo siguiente
  if (x == 6){
    break
  }
}
```

## Next

```{r, eval = F}
for (i in 1:20) {
  if (i %% 2 == 0){
    next
  } else {
    print(i)
  }
}
```

Este ciclo itera sobre los valores del 1 al 20 e imprime los valores impares.

### Importante

R no es muy eficiente cuando se combina con estructuras de control tipo for o 
while. Sin embargo, estas estructuras son muy comunes y es útil conocerlas. 

Normalmente, se recomienda utilizar estructuras vectorizadas (como ifelse) pues,
de esta manera, R es mucho más eficiente. 


# Funciones 

Hay una regla de oro en programación en general: *dry code*. Básicamente esto
se reduce a *no te repitas*. Cuando tienes las mismas líneas de código varias 
veces (cuando estas copy-pasteando mucho) entonces lo que necesitas es escribir
una función que realice esa tarea.

En R las funciones son los *building blocks* de básicamente todo. Como todo lo 
demás en R, las funciones son también objetos. Por default, los argumentos de 
una función son *flojos* (lazy), es decir, solamente son evaluados cuando se 
utilizan (esto es importante pues si tienes un error en una función no te darás
cuenta cuando ejecutes la misma sino cuando la mandes llamar). Cuando llamas a 
un objeto en R, casi siempre estas en realidad llamando a una función.


Así como fuimos capaces de anidar ciclos for, también podemos anidar 
funciones. Esta capacidad es muy útil pero hay que tener cuidado con los
ambientes y la jerarquía en los mismos. 

```{r}
myfuncion <- function() {
  print("Hola")
}
myfuncion()
```

Podemos generar funciones con mayor utilidad.

```{r}
suma <- function(x, y){
  return(x + y)
}
vector <- c(1, 2, 3, 4)
sapply(vector, suma, 2)
```

Toda función *regresa* un valor.

```{r}
x <- 10
f <- function() {
    y <- 25
    g <- function() {
        z <- 30
        c(x = x, y = y, z = z)
    }
    g()
}
f()
```

```{r}
f <- function(x) {
  x * 2
}
g <- function(x) {
  x + 2
}
f(g(2))
g(f(2))
```

En este caso, utilizamos una función con parámetros que *recibe* cuando es llamada. También podemos generar funciones con valores predefinidos,
es decir, defaults. Éstos son utilizados cuando se llama a la función 
*a menos que* se especifique lo contrario (es decir, se *overide them*).

```{r}
f <- function(a = 2, b = 3) {
  return(a + b)
}
f()
f(4, 5)
f(b = 4)
```

### Return
No es necesario especificar lo que regresa la función. Las funciones por
default regresan el último elemento o valor computado.


## Reglas de scope

Sabemos que existe la función *c* que nos permite concatenar vectores o 
elementos a vectores. Sin embargo, es posible asignar un valor a una
variable llamada *c* y que la función *c* siga funcionando. 

```{r}
c <- 1000
c + 1
x <- c(1:4)
x
```

Esto es debido a que R tienen namespaces separados para funciones y no-funciones. Cuando R intenta concatenar los valores del 1 al 4, busca
primero en el ambiente global y, en caso de no encontrarlo, busca en los 
*namespaces* de cada uno de los paquetes que tiene cargados.

El orden en el que busca se puede encontrar utilizando el comando `search()`.

```{r}
search()
```
