---
title: "Librerías Importantes"
date: "`r format(Sys.time(), '%Y-%m-%d')`"
output:
  html_document:
    toc: yes
    toc_depth: 2
    toc_float: true
    theme: spacelab

---


```{r, include = F}
knitr::opts_chunk$set(echo = T, error = F, message = F, warning = F)
library(dplyr)
library(nycflights13)
library(ggplot2)
```

# Base de datos a trabajar
La base de datos que estaremos trabajando como dummy será la siguiente:
```{r}
flights
```

Noten que lo que nos muestra R es muy diferente a lo que nos muestra con el `data.frame` normal:
```{r, eval = F}
data.frame(head(flights))
```

## Tibble

Es una reimplementación del `data.frame` usual, son flojos, (una ventaja cuando tenemos muchos datos), son limpios y nos ayudan de diferentes maneras a trabajar de manera más sencilla.

# Dplyr
Veremos los siguientes verbos implementados en el paquete `dplyr`:

  * `filter()`
  * `arrange()`
  * `select()`
  * `mutate()`
  * `summarise()`
  * `group_by()`

Todos los verbos comparten algunas cosas:

  * El primer argumento es un `data.frame`
  * Los siguientes argumentos describen lo que se hará con los datos, las variables se escriben sin comillas.
  * El resultado es un nuevo `data.frame` (tibble)

## Filter

Filter es un verbo que nos permite filtrar renglones con base en sus valores de alguna columna:

```{r}
filter(flights, month == 12, day == 1)
```
Podemos además asignar la nueva base de datos a otra variable:

```{r}
(dec25 <- filter(flights, month == 12, day == 25)) # los paréntesis hacen que se imprima el resultado
```

### Comparaciones

Es importante usar correctamente los operadores lógicos, uno de los errores más comunes es el siguiente:

```{r, error=T}
filter(flights, month=1)
```
MUY importante leer los errores que nos regresa R.

### Aritmética Punto flotante
Cuidado con los siguientes resultados:
```{r}
print(sqrt(2) ^ 2 == 2)
print(1 / 49 * 49 == 1)
```
la manera de hacer estas comparaciones es la siguiente:
```{r}
near(sqrt(2) ^ 2,  2)
```

### Operadores lógicos
Se pueden hacer operaciones más complejas con los filtros a implementar:

```{r}
filter(flights, month==1|month==12)
```

Los operadores que se usan son los siguientes

* and: `&`.
* or: `|`
* not: `!`

### NA's los NA's (not available)
Los NA's son los valores que toman las variables cuando un valor no está presente, ojo que es importante notar que a diferencia de una codificación como un 99, el NA, nos permite hacer operaciones más interesantes con los datos.

Tener cuidado además ya que son contagiosos...

```{r}
NA > 5
10 == NA
NA == NA
```

Pero tenemos una ayuda:
```{r}
is.na(NA)
```

Filter nos ayuda por default a quitar estos valores:

```{r}
df <- tibble(x = c(1, NA, 3))
filter(df, x > 1)
```


## Arrange
Arrange es un verbo que nos ayuda a ordenar los renglones del `data.frame`, si se le agregan más de una columna ordena con respecto a esos valores.

```{r}
arrange(flights, year, month, desc(day))
```

### Desc

Con esta función podemos ordenar a manera descendiente(por default es ascendiente).

```{r}
arrange(flights, desc(dep_delay))
```

### Tratamiento de NA
Los NA's van al final.
```{r}

df <- tibble(x = c(5, 2, NA))
arrange(df, x)
```


## Select
Select nos ayuda a filtrar las variables que de hecho queremos ocupar, la base de `flights` es relativamente pequeña con 19 variables, sin embargo, con bases de datos más grandes es vital poder hacer este filtro.

```{r}
select(flights, year, month, day) #Enumeración de variables
select(flights, year:day) # Rango de variable
select(flights, -(year:day)) # select negativo, GRACIAS HADLEY!!!
```

La función select tiene ciertos *helpers* que nos ayudan a filtrar de maneras más inteligentes:

* `starts_with()`
* `ends_with()`
* `contains()`
* `num_range("x",1:3)`: x1, x2, x3.

### Cambio de nombres
Se puede usar select para cambiar de nombre de alguna variable, sin embargo, como sólo selecciona la variable, se pierden el resto.
```{r}
select(flights, mes=month)
```
La mejor manera de hacer esto es con la función `rename()`:

```{r}
rename(flights, mes=month)
```

## Mutate
Genera nuevas variables, a partir de las otras variables, se pueden usar conforme se vayan creando:

```{r}
flights %>%
    mutate(
        speed=distance/ air_time * 60,
        speed2 = speed*2
    )
```

Si sólo quieres las nuevas columnas, se puede usar `transmute()`:

```{r}
library(magrittr)
flights %>%
    mutate(
        speed=distance/ air_time * 60,
        speed2 = speed*2
    )
```

Aritmética divertida con variables vectorizadas
```{r}
flights %>%
    mutate(
        dep_time,
        hour = dep_time %/% 100,
        minute = dep_time %% 100,
        minutes = hour*60 + minute
    ) %>%
    select(hour, minute, minutes)

```

Se pueden hacer sumas acumuladas y desfases.
```{r}
(x <- 1:10)
lag(x)
lead(x)
cumsum(x)
cummean(x)

```
## Summarise
Colapsa el data frame a un solo renglón con una función de agregación:
```{r}
flights %>%
    summarise(
        delay = mean(dep_delay, na.rm = TRUE),
        delay_sd = sd(dep_delay, na.rm = TRUE)
    )
```
Sin embargo a pesar de ser muy útil, se vuelve todavía más útil cuando lo apareas con `group_by`.

```{r}
flights %>%
    group_by( year, month, day) %>%
    summarise(delay = mean(dep_delay, na.rm = TRUE))
```

# Pipe
El `%>%` es su amigo, úsenlo, para que su código se vea más limpio (:.

Ejemplo sin pipe:

```{R}
by_dest <- group_by(flights, dest)
delay <- summarise(by_dest,
  count = n(),
  dist = mean(distance, na.rm = TRUE),
  delay = mean(arr_delay, na.rm = TRUE)
)
#> `summarise()` ungrouping output (override with `.groups` argument)
delay <- filter(delay, count > 20, dest != "HNL")

# It looks like delays increase with distance up to ~750 miles
# and then decrease. Maybe as flights get longer there's more
# ability to make up delays in the air?
ggplot(data = delay, mapping = aes(x = dist, y = delay)) +
  geom_point(aes(size = count), alpha = 1/3) +
  geom_smooth(se = FALSE)
```

Ejemplo con pipe:

```{r}
flights |>
    group_by(dest) |>
    summarise(
        count = n(),
        dist = mean(distance, na.rm = TRUE),
        delay = mean(arr_delay, na.rm = TRUE)
    ) %>%
    filter(count > 20, dest != "HNL") %>%
    ggplot(data = ., mapping = aes(x = dist, y = delay)) +
    geom_point(aes(size = count), alpha = 1/3) +
    geom_smooth(se = FALSE)
```
