---
title: "Shiny"
author: "Miguel Angel Escalante"
output:
  html_document:
    toc: true
    toc_depth: 3
    toc_float: true
    theme: spacelab
---
```{r setup, include=FALSE}
knitr::opts_chunk$set(echo = TRUE)
library(shiny)
library(ggplot2)
```

## ¿Por qué?

Shiny es un framework para hacer aplicaciones web en R, es interesante hacer esto porque no todos sabemos (ni queremos saber), javascript, php, o algún otro lenguaje para programar en web.

Usualmente nos interesa saber esto para hacer un primer reporte o un primer *mockup* de lo que queremos visualizar, sin embargo no siempre se tiene al equipo necesario para desarrollar a fondo una aplicación compleja para visualización de datos. 

Shiny nos ayuda a que nuestro trabajo se vuelva interactivo y se puedan hacer muchas más cosas con nuestras visualizaciones, construír dashboards es el siguiente paso lógico con esto. Se puede resumir un reporte enorme en un simple dashboard con filtros especiales a lo que queramos hacer. 

## Basics

Shiny requiere dos componentes para funcionar, un frontend y un backend. Al frontend se le llama `ui`, y al backend le llamamos `server`. En cada uno de ellos vamos a controlar distintos componentes de la aplicación, aunque a veces podremos mezclarlos. 

La parte de `ui` contiene todos los inputs y outputs de la aplicación. Inputs pueden ser seleccionadores, sliders, botones, etc. Los outputs pueden ser tablas, gráficos, texto según se requiera. 

En el `server` está  la parte que controla todos los componentes "backend" de la aplicación, ¿que significa esto? Lo que no se ve visualmente pero alimenta las visualizaciones. 

Estos dos componentes pueden funcionar como dos archivos separados `ui.R` y `server.R` o se puede tener un único archivo con toda la información: `app.R`. 

Existe otro tipo de archivo dentro del paquete de archivos que usa shiny: `global.R`. Este archivo se corre antes que todos los demás haciendo más ordenada la carga de paquetes y el acceso inicial a los datos; también si se tienen algunos procesos iniciales como inicialización de variables, carga de mapas base, etc. Este es el archivo para hacerlo.

### server.R
En el archivo `server.R` queremos hacer todos los cálculos relacionados con las visualizaciones y las visualizaciones en si. Aquí hacemos el proceso de los datos, observamos las variables, filtramos, y generamos los distintos outputs que requiere nuestra aplicación web. Todo en lenguaje R con algunas modificaciones en la estructura para poderlas correr. 

Un ejemplo de un archivo `server.R`, notar las ligeras diferencias con las funciones usuales de `R`. 

```{r, results='hide', eval=FALSE}
function(input, output) {
  output$distPlot <- renderPlot({
    x    <- faithful[, 2]  # Geyser data
    bins <- seq(min(x), max(x), length.out = input$bins + 1)

    hist(x, breaks = bins, col = 'darkgray', border = 'white',
         main='Histograma!', ylab = 'Frecuencia')
  })
}
```

### ui.R
El archivo `ui.R` es donde daremos forma a nuestra aplicación web, aquí se hace el posicionamiento de todos los elementos, también aquí es donde pondremos los resultados de todas las funciones de graficación construídas en `server.R`.

Emeplo de un arvchivo `ui.R`
```{r, results='hide', eval=FALSE}
shinyUI(fluidPage(
  # Título
  titlePanel("Geyser Data"),
  # Un sidebar con su slider.
  sidebarLayout(
    sidebarPanel(
       sliderInput("bins",
                   "Number of bins:",
                   min = 1,
                   max = 50,
                   value = 30)
    ),
    mainPanel(
       plotOutput("distPlot")
    )
  )
))
```

### App.R
Lo mínimo que necesita Shiny para correr es lo siguiente:
```{r, results='hide', eval=FALSE}
library(shiny)
ui <- fluidPage()
server <- function(input, output){}
shinyApp(ui = ui, server = server)
```
No aparece nada, pero es importante notar que tampoco da errores. Esto es una función para el ui, otro para el server y la última línea corre la aplicación.

## ¿Cómo correr una App?

Para correr un app, lo más sencillo es abrir uno de estos dos archivos y picar el botón de `Run App`. Sin embargo no siempre queremos abrir Rstudio para correr nuestra aplicación. 

```{r, results='hide', eval=FALSE}
library(shiny)
runApp("nombre_app")
## Equivalente 
shiny::runApp("nombre_app")
```
Esto es asumiendo que están en el directorio correcto, donde el directorio correcto es el directorio donde se tiene la app y los archivos necesarios para correrla. 

## Widgets
Tenemos una variedad interesante de botones y widgets para interactuar con la app: 

function|widget
----------|-----------
`actionButton`| pica aquí:
`checkboxInput`| Checkbox.
`checkboxGroupInput`|Varios Checkboxes!
`dateInput`| Selecciona una fecha
`dateRangeInput`| Dos calendarios para poner fechas. 
`fileInput`| Seleccionar archivo y subir
`helpText`| Una manera distinta de meter más texto :)
`numericInput`| Numeros!
`radioButtons`| Selectores de botoncito!
`selectInput`| Dropdown para seleccionar
`sliderInput`| Slider!
`submitButton`| botón de Submit
`textInput`| Receptor de texto

Ver [aqui](http://shiny.rstudio.com/gallery/widget-gallery.html) para ver la relación selecciones-valores

```{r, results='hide', eval=FALSE}
library(shiny)
ui <- fluidPage(dateRangeInput("",inputId = "a"))
server <- function(input, output){}
shinyApp(ui = ui, server = server)
```

## Reactive

Esto es lo que diferencía Shiny de un documento, por un lado un documento es algo estático que podemos ver y leer, este tipo de aplicaciones nos dan la oportunidad de interactuar con el contenido de diversas maneras de tal forma que nos ayude a entender y a tener nuevas ideas con respecto a nuestros datos. 

```{r, results='hide', eval=FALSE}

ui <- shinyUI(fluidPage(
  titlePanel("Ejemplo Reactividad"),
  sidebarLayout(
    sidebarPanel(
      helpText("Variables!"),
      selectInput("var", 
                  label = "Elige Variable ",
                  choices = c("Azul", "Blanco",
                              "Verde", "Rojo"),
                  selected = "Rojo"),
      sliderInput("range", 
                  label = "Rango:",
                  min = 0, max = 100, value = c(0, 100))
      ),
    mainPanel(
      textOutput("text1")
    )
  )
))

server <- function(input, output) {
    output$text1 <- renderText({ 
      paste("You have selected", input$var)
    })
}

shinyApp(ui = ui, server = server)
```

Funciona de la siguiente manera: 

1. Se ingresa un valor.
2. Se actualiza la variable.
3. Se hacen los cálculos correspondientes con la nueva variable. 
4. Se actualiza el output.
