---
title: "Introducción a Rmarkdown"
author: "Miguel Escalante"
output:
  html_document:
    toc: true
    toc_depth: 3
    toc_float: true
    theme: spacelab
---

```{r setup, include=FALSE}
knitr::opts_chunk$set(echo = TRUE)
```

```{R ,cache=TRUE}
Sys.sleep(10)
print('holaaa!!!')
```
## R Markdown

Se basa en el formato de markdown pero permite generar documentos con código de R que se convierte en HTML, PDF (con latex abajo: entonces permite presentaciones de beamer también) y MS Word.

La documentación de rmarkdown es muy amplia y de las mejores la tiene Rstudio <http://rmarkdown.rstudio.com>.

Para insertar codigo de R se pueden hacer lo que se conoce como "chunks" que se inician igual que en markdown, con tres acentos invertidos.

	```{r cars}
summary(cars)
```

## Incluye gráficos

Por ejemplo:

```{r pressure, echo=FALSE}
plot(pressure)
```

Las opciones globales de los chunks se pueden cambiar para cada uno de ellos al pegarle opciones como  `echo = FALSE`. Este parámetro impide que se imprima el código que genera el gráfico.

No necesitas Rstudio para utilizarlo pero lo facilita mucho.

## Lenguajes

### Python!

```{python, eval = Sys.which("python") != "", python.reticulate = requireNamespace("reticulate", quietly = TRUE)}
x = 'hello, python world!'
print(x.split(' '))
```

### Bash!

```{bash, eval = Sys.which("bash") != ""}
echo "Hello Bash!";
pwd;
ls | head;

```
